【裁判字號】    88,易,4340
【裁判日期】    890317
【裁判案由】    詐欺
【裁判全文】
臺灣板橋地方法院刑事判決                        八十八年度易字第四三四號
    公  訴  人  臺灣板橋地方法院檢察署檢察官
    被      告  丙○○
右列被告因詐欺案件，經檢察官提起公訴（八十八年度偵字第一二六三六號），本院
判決如左：
    主  文
丙○○意圖為自己不法之所有，以詐術使人將本人之物交付，未遂，處有期徒刑伍月
。
    事  實
一、丙○○於民國八十六年八月五日，自任互助會首，向乙○○、丁○○（即賴建州
    ）等人招攬互助會，約定每人每會新台幣（下同）二萬元，採外標方式標會，會
    員連會首共計十五人。詎丙○○意圖為自己不法之所有，於八十七年五月五日該
    互助會第十二次標會時（當時僅乙○○、甲○○、丁○○及丙○○各有一活會）
    ，因週轉不靈，竟利用包括活會會員乙○○、甲○○、丁○○等全體會員均未到
    場標會之機會，向乙○○、甲○○佯稱該次係丁○○以新台幣（下同）七千元得
    標，另向丁○○佯稱該次係乙○○以六千元得標，幸經乙○○與丁○○隨後以電
    話聯絡，發現上述丙○○向雙方施詐情形，乙○○、甲○○、丁○○即拒絕繼續
    繳納互助會會款，丙○○始未得逞。
二、案經乙○○、甲○○訴由臺灣板橋地方法院檢察署檢察官偵查起訴。
    理  由
一、右揭以電話向告訴人乙○○、甲○○及證人丁○○施詐之事實，業據被告丙○○
    於偵審中坦承不諱，核與告訴人乙○○、甲○○及證人丁○○分別於偵審中指述
    及證述被告分別向彼等佯稱對方得標，經彼等相互聯絡而發覺，被告即將互助會
    停標等語之情節相符，復有互助會會單一紙附卷可稽，又被告於偵審中均自承伊
    負債累累，無力負擔互助會款，且先前當有互助會員得標時，其亦給付不足之得
    標金與該得標之會員，而得標之會員即以之抵償得標後應給付之死會會款等情，
    則其於上開時地向告訴人甲○○等施詐時，應已陷於給付不能之情境，應堪認定
    ，參以，被告於上開時地向告訴人等施用詐術，經告訴人等發覺上情後，即將互
    助會停標，並迄本院審理時仍拒不償還告訴人等已繳之會款，足見，被告於右開
    時地向告訴人等佯稱其他活會會員得標之際，其主觀上確有為自己不法所有之意
    圖等情，至堪認定。是被告於偵審中辯稱：伊並無詐騙告訴人等之意思云云，核
    屬事後飾卸之詞，並不可採。本件事證明確，被告之犯行，實堪認定。另證人即
    互助會員戊○○（以陳淑娉名義參加互助會）雖於本院調查時到庭證稱：被告於
    八十六年十二月二十五日亦以陳淑娉名義冒標伊所有之活會云云，惟訊據被告丙○○則堅決否認此部分犯行，辯稱：係戊○○自己標走該會等情，且證人戊○○
    始終無法提出其他積極證據證明被告丙○○確有冒標其前開互助會，自難僅憑其
    單方面之指述，遽認被告有此部分之犯行，併予敘明。
二、核被告意圖為自己不法之所有，以詐術使人將本人之物交付，所為係犯刑法第三
    百三十九條第三項、第一項之詐欺取財未遂罪。被告已著手於犯罪行為之實行而
    不遂，為未遂犯，爰依刑法第二十六條前段規定減輕其刑。爰審酌被告犯罪之動
    機、目的、手段及所造成危害、犯罪後逕將互助會停標、迄審理中亦均未償還告
    訴人等繳交互助會款所受之損失，亦未與告訴人洽談民事上和解等一切情狀，量
    處如主文所示之刑，以資懲儆。
據上論斷，應依刑事訴訟法第二百九十九條第一項前段，刑法第三百三十九條第一項
、第二十六條前段，罰金罰鍰提高標準條例第一條前段，判決如主文。
本案經檢察官黃重鋼到庭執行職務。
中      華      民      國      八十九      年      三    月    十七    日
                                臺灣板橋地方法院刑事第二庭
                                    法  官  林  春  長
右正本證明與原本無異
如不服本判決應於送達後十日內向本院提出上訴狀
                                    書記官  邱  美  龍
中      華      民      國      八十九      年      三    月    二十    日
附錄本案論罪科刑法條全文：
刑法第三百三十九條第一項：意圖為自己或第三人不法之所有，以詐術使人將本人或
                          第三人之物交付者，處五年以下有期徒刑、拘役或科或
                          併科一千元以下罰金。


司法院資訊處製作；財團法人民間司法改革基金會備份。
